最高法院刑事判決　　　　　　　　　　　　　　　九十一年度台上字第七四七五號
　　上　訴　人　楊淑勳
　　　　　　　　楊瓊淑
　　被　　　告　甲○○
右上訴人等因自訴被告誣告案件，不服台灣高等法院台中分院中華民國九十一年十一
月七日第二審判決（九十一年度上訴字第一五五三號，自訴案號：台灣台中地方法院
九十年度自字第三五九號），提起上訴，本院判決如左：
    主  文
上訴駁回。
    理  由
按刑事訴訟法第三百七十七條規定，上訴於第三審法院，非以判決違背法令為理由，
不得為之，是當事人提起第三審上訴，應以原判決違背法令為理由，係屬法定要件。
如果上訴理由狀並未依據卷內訴訟資料，具體指摘原判決不適用何種法則或如何適用
不當，或所指原判決之違法情事，顯與法律規定得為第三審上訴理由之違法情形不相
適合時，均應認其上訴為違背法律上之程式，予以駁回。而同一案件經檢察官依第三
百二十八條規定開始偵查者，不得再行自訴，刑事訴訟法第三百二十三條第一項前段
定有明文。所謂同一案件，係指所訴前後兩案被告同一，被訴之犯罪事實亦屬同一者
而言，如兩案所訴被告同一，被訴之犯罪事實亦無異，不因前後主張之罪名有異，即
可謂非同一案件。又刑法第一百六十九條第二項所謂意圖他人受刑事或懲戒處分，而
偽造、變造證據或使用偽造、變造證據，祇須有偽造、變造證據或使用偽造、變造證
據，而有使他人受刑事或懲戒處分之意圖為已足，不必有實行誣告之行為，故為準誣
告罪，如進而持以誣告，即應成立該條第一項之誣告罪，無援引第二項之餘地。查上
訴人楊瓊淑先前曾以被告甲○○於民國八十九年六月間，明知其並未與楊淑雲、楊淑
勳於八十九年四月二十九日十時二十分許，在台中市○○路○段八號被告之診所，共
同出手毆打被告，亦未毀損該診所內之電話線等物品，妨害被告行使權利，竟意圖使
其受刑事處分，虛構事實，向檢察官提出告訴，誣指其有上開犯行，認被告涉犯刑法
第一百六十九條第一項之誣告罪嫌，向台灣台中地方法院檢察署提出告訴，經檢察官
偵查結果，以被告犯罪嫌疑不足，予以不起訴處分確定在案。而上訴人等提起本件自
訴，係指被告意圖使上訴人等受刑事處分，自行拍攝物品散落一地之照片二張，偽造
證據，於八十九年六月間向檢察官提出告訴，誣指上訴人等於上揭時、地，以強暴之
手段妨害其行使看診之權利，涉犯刑法第一百六十九條第二項之準誣告罪嫌云云。雖
其等所主張之罪名，與楊瓊淑先前告訴所主張之罪名有所不同，但其等主張被告實施
誣告之犯罪事實，則前後兩案並無差異，自屬同一案件，依法自不得再行自訴，原審
因而維持第一審諭知本件自訴不受理之判決，駁回上訴人等在第二審之上訴，已詳敘
其認定之理由，核無違法可言。上訴意旨，對於原判決究竟如何違背法令，並未依據
卷內資料為具體指摘，徒憑己見，對於原判決認事及用法職權之適法行使，任意指摘
，難謂已符合首揭法定上訴要件，其等上訴違背法律上之程式，應予駁回。
據上論結，應依刑事訴訟法第三百九十五條前段，判決如主文。
中      華      民      國    九十一    年     十二     月    二十六    日
                              最高法院刑事第五庭
                                  審判長法官  謝  家  鶴
                                        法官  洪  文  章
                                        法官  花  滿  堂
                                        法官  陳  世  淙
                                        法官  洪  佳  濱
      右正本證明與原本無異
                                              書  記  官
中      華      民      國    九十二    年      一      月      八      日
